# 投资性主体对权益投资的核算问题

提问人：今夜又无眠 时间：2014-11-16 14:28:58
请教陈老师： 1 、如果一个股权投资公司A投资了：不接受服务的B公司（55%）、三板有坐市价的C公司（25%）、三板有协议价的D公司（4%）、E公司（10%），由于BCDE均未正式上市，A没有也无办法按公允价对所投资公司进行评价，虽然A公司满足投资性主体的其他条件和特征，是否仍可以将A不作为投资性主体？也就是说A公司自己有一定的选择余地？这样就对B按成本法、C权益法、DE为可供出售按成本计量。 2 、如果将A作为投资性主体，对BCDE就必须按按公允价计量吗？感觉准则对B有明确要求，但对CDE不是很清晰？如果必须用公允价，实务中如何操作？公司没有上市，也找不出类似市场价，收益法与成本法评估相差甚远，是否可以认定无法取得公允价，按成本价计量？ 依据：《 2 号准则》第三条：风险投资机构、共同基金以及类似主体持有的、在初始确认时按照《企业会计准则第 22 号——金融工具确认和计量》的规定以公允价值计量且其变动计入当期损益的金融资产。 《 22 号准则》第十条：“在活跃市场中没有报价、公允价值不能可靠计量的权益工具投资，不得指定为以公允价值计量且其变动计入当期损益的金融资产”。
请陈老师解答一下，多谢！

回答人：chenyiwei
投资性主体的判断依据是合并报表准则所规定的“投资性主体”的定义和特征。符合这些定义和特征的主体应作为投资性主体，其自身不能选择（事实上对投资性主体的合并报表豁免规定、对投资对象按公允价值计量且其变动计入当期损益等规定，就是根据此类主体的信息使用者通常的信息需求“定制”的，不这样核算和披露反而会降低信息的有用性）。对于其所投资的对象是否为上市公司，并无特别限制。事实上很多投资性主体是创投基金，本身就不能投资于已上市的股票。 对于投资性主体所持有的在活跃市场无交易的投资，应首先根据《企业会计准则第 39 号——公允价值计量》的规定确定其公允价值，只有在极少数情况下无法确定其公允价值时才能按成本计量。但不应接受以在被投资单位净资产中所占份额代替公允价值计量的方式。

提问人：今夜又无眠 时间：2014-11-16 19:15:20
谢谢陈老师的解答！ 不过感觉计算这些投资的公允价值太难操作，企业很可能将这工作转嫁事务所。另外，请问新三板有市场是否算活跃主场？

回答人：chenyiwei
目前新三板市场总体上交易不活跃。但不排除某些挂牌股票（尤其是有做市商的股票）的交易比较活跃。

提问人：今夜又无眠 时间：2014-11-16 22:35:55
陈老师，你的答复我虽明白，但我感觉就是不能从准则找出直接的条款依据，规定投资性主体对“联营企业、三无企业”的投资必须按公允价计量且变动计入损益。周围很多人认为可选择权益法、成本法（依据是：风险投资机构在初始确认时按照《企业会计准则第22 号——金融工具确认和计量》的规定以公允价值计量且其变动计入当期损益的金融资产，但《 22 号准则》第十条：“在活跃市场中没有报价、公允价值不能可靠计量的权益工具投资，不得指定为以公允价值计量且其变动计入当期损益的金融资产”。）我们是不是给绕住了？烦请指点。

回答人：chenyiwei
IFRS 10附录B（应用指南）中对投资性主体运用公允价值计量的问题给出了以下指引：
B85K An essential element of the definition of an investment entity is that it measures and evaluates the performance of substantially all of its investments on a fair value basis, because using fair value results in more relevant information than, for example, consolidating its subsidiaries or using the equity method for its interests in associates or joint ventures. In order to demonstrate that it meets this element of the definition, an investment entity: (a) provides investors with fair value information and measures substantially all of its investments at fair value in its financial statements whenever fair value is required or permitted in accordance with IFRSs; and (b) reports fair value information internally to the entity’s key management personnel (as defined in IAS 24), who use fair value as the primary measurement attribute to evaluate the performance of substantially all of its investments and to make investment decisions. B85L In order to meet the requirement in B85K(a), an investment entity would: (a) elect to account for any investment property using the fair value model in IAS 40 Investment Property; (b) elect the exemption from applying the equity method in IAS 28 for its investments in associates and joint ventures; and (c) measure its financial assets at fair value using the requirements in IFRS 9.
所以，投资性主体对於其投资项目均应采用公允价值进行后续计量，对所投资的合营和联营企业不应采用权益法核算。 公允价值计量准则发布后，可能与金融工具准则中的一些原有规定存在冲突，需要IASB进一步梳理和修订，以消除准则间的矛盾冲突。但一般原则应当是优先遵循较新发布的规定。

提问人：火小禅 时间：2014-12-08 08:38:41
陈老师，请教您相关的一个问题，投资性主体的三无投资，在可供出售金融资产或交易性金融资产中核算，有明确的规定吗？例如上述所说，一般都是创投投资，没有活跃市场，虽是为获利持有，待时机适宜时（如被投资单位上市）再出售，有可能是 2 年或 3 年或更长，可以放在交易性金融资产中核算吧？ 我遇到这个客户还有一特殊情况，就是投资于私募基金（即被投资单位是有限合伙企业），私募基金（有限合伙企业）拿到钱再投资到具体的实体投资。在确认私募基金的公允价值时，那私募基金的被投资单位公允价值必须要先确定才可以吧。请您帮忙讲解一下，谢谢您了！

回答人：chenyiwei
2 、对基金份额公允价值的确定，应当以确定其所投资的企业权益的公允价值为前提。对于公允价值计量和估值问题，建议向此方面的专业人士进行更深入的咨询。

回答人：chenyiwei
1 、修订后准则下应使用“以公允价值计量且其变动计入当期损益的金融资产”科目，会计核算遵循CAS 22第 36 ～ 38 条。

提问人：zengfengxia 时间：2014-12-09 10:42:05
请教陈版，B85L (a)中要求投资性主体对投资性不动产采用公允价值模式是必须的还是可以选择的？投资性房地产公允价值模式计量的前提如何衔接？

回答人：chenyiwei
我理解是“应当”。对投资性主体而言，由于公允价值信息对报表使用者具有更高的相关性，因此应当比一般的企业更广泛地使用公允价值，也就在更大程度上允许使用第二、三层次的公允价值。

提问人：237148652 时间：2017-03-06 10:53:48
陈版，我还有点疑惑，投资性主体这些公允价值计量的规定是否仅仅只是投资性主体单个层面的调整，假如A投资了投资性主体B并具有重大影响，那A权益法核算B的时候，B的权益变动是按照公允价值计量之后的来算还是得把B的公允价值还原，有此疑惑是因为投资性主体合并报表的豁免原则，不知道权益法核算投资性主体需不需要还原

回答人：chenyiwei
IAS 28在最近有一个修订，允许在对作为投资性主体的联营企业或合营企业进行权益法核算时，保留该投资性主体自身报表层面对投资进行公允价值计量的结果，这是对权益法核算中统一会计政策原则的一项例外规定。